臺灣板橋地方法院刑事判決　　　　　　　　　　　　　　　九十年度簡上字第七號
　　公　訴　人　臺灣板橋地方法院檢察署檢察官
　　上　訴　人　乙○○
右列上訴人因違反著作權法案件，不服本院八十九年度板簡字第一三四八號，中華民
國八十九年九月十一日第一審判決（聲請簡易處刑案號：台灣板橋地方法院檢察署八
十八年度偵字第二一二四二號）提起上訴，本院判決如左：
    主  文
原判決撤銷。
乙○○以明知為侵害著作權之物意圖散布而陳列之方法，侵害他人之著作權，處有期
徒刑貳月，如易科罰金，以參佰元折算壹日。
扣案如附表所示之物均沒收。
    事  實
一、乙○○係設在台北縣中和市○○路二○七號至二○九號「詠茂電器行」負責人，
    從事各項電器之販賣業務，明知摩那園唱片有限公司（下稱摩那園公司）享有如
    附表一所示「心內話」等三十一首歌曲之詞、曲音樂著作財產權，亦明知不詳姓
    人所重製含上述詞曲之金霸點歌機及隨機所附配備轉檔程式用之光碟片，係未經
    音樂著作權人摩那園公司之授權或同意而製造，為侵害著作權之物，竟意圖散布
    ，於八十八年八月二十二日以新台幣（下同）一萬三千元，販入上開點歌機及隨
    機所附配備轉檔程式用之光碟片後，自該日起將該點歌機及隨機所附配備轉檔程
    式用之光碟片陳列於「詠茂電器行」內，並將該點歌機內歌曲之點歌單二張置於
    點歌機旁，處於可供不特定人觀覽、翻閱之狀態，以此方式侵害摩那園公司之著
    作權。嗣於同年八月二十七日十二時二十分許，為摩那園公司人員會同警員持台
    灣板橋地方法院檢察署檢察官核發之搜索票在上址搜索當場查獲，並扣得隨機所
    附配備轉檔程式用之光碟片一片及點歌單二張。
二、案經摩那園公司訴由台北縣警察局中和分局報由台灣板橋地方法院檢察署檢察官
    偵查起訴。
    理  由
一、被告乙○○於偵查及本院審理中固坦承於右揭時、地，有以前述價格販入金霸點
    歌機及隨機所附配備轉檔程式用之光碟片之事實，但辯稱：不知為侵害著作權之
    物云云。
二、惟查：
  (一)右揭事實，業據告訴代理人黃偉宗、李麗虹、丙○○於偵審中指述明確，並有扣
    案之光碟片一片及點歌單二張附卷可稽。
  (二)前揭「心內話」等三十一首詞曲音樂著作係告訴人公司所享有著作財產權之音樂
    著作乙節，有內政部著作權登記簿謄本等文件在卷可憑。又扣案之隨點歌機所附
    配備轉檔程式用之光碟片，可播放上述「心內話」等附表所示之三十一首歌曲，
    業經告訴代理人李麗虹指述明確，並有扣案時點歌機播放之歌曲畫面照片七十四
    張附卷（參見原審卷第二二至四五頁）可稽。
  (三)被告於本院審理時供稱：「這伴唱機是飛翔公司的人員來我店裡推銷的，我只有
    買一台伴唱機而已，價格一萬三千元，我準備以一萬六千元賣出，還沒有賣出去
    ，就被查獲了。光碟片是買伴唱機就要附贈給客戶，若有客戶要買，我就會將光
    碟片播給客戶看」等語（本院九十年二月二十一日訊問筆錄），又證人即查獲本
    件之警員甲○○到庭證稱：「當天我們配合摩那園公司到檢察署聲請搜索票，然
    後到被告的店裡搜索，等摩那園公司的人員查到後，我們才表明我們的身分。伴
    唱機（有光碟片附在機器裡面）是在被告的店裡的右邊門市。當時是摩那園公司
    的人員將將碟片從機器內拿出來的。當時點歌單是放機器的旁邊，是根據點歌單
    上的號碼，播放光碟片上的歌曲」等語（本院九十年三月七日訊問筆錄），由此
    足證被告確有意圖散布而陳列該侵害他人之著作權之點歌機（含扣案光碟片）之
    情事無疑。
  (四)被告雖辯稱不知為侵害告訴人著作權之物云云，惟查：
    1.被告既為電器行之負責人，對於所銷售之電器產品品牌、內容、有無經合法授
      權等情自應瞭然，故對於本件所販入之點歌機及配備光碟片是否合法，即有注
      意之義務。
    2.被告於偵查中即供稱：「扣案光碟片一面及點歌單二張為我所有，該光碟片與
      歌本配合尋找歌曲，附屬於金霸點歌機販售的」、「我向飛翔公司買金霸點唱
      機，附送一片光碟，金霸沒有告訴我是合法授權，我無法去查」（偵查卷第六
      頁反面、第四０頁反面），嗣於本院審理時亦供稱：「這個伴唱機應該是只能
      播扣案的光碟片，整本歌本一萬多首歌都燒錄在這一片光碟片裡。伴唱機的目
      錄上是有註明：增加新歌時可容納原有歌曲毋需增加碟片」等語（本院九十年
      二月二十一日訊問筆錄）。被告於販入該點唱機時，未加審究其是否經合法授
      權，且該光碟片上亦無合法重製授權來源之標示，與一般銷售之合法產品不符
      ，均有違一般正常交易情形。而從被告供稱「增加新歌時可容納原有歌曲毋需
      增加碟片」一語，適足以證明扣案之光碟片係專用於點唱機轉檔程式使用，而
      與點歌機係屬不可分之配備，亦經告訴代理人李麗虹於原審陳稱屬實（原審卷
      第十八頁）。
    3.告訴代理人丙○○另陳稱：「合法的伴唱機，附贈五千多首歌曲的光碟片，價
      格就要三萬多元，沒有附光碟片的伴唱機的價格只要四千多元而已，可以證明
      光碟片比伴唱機的機器還要貴」等語（本院九十年二月二十一日訊問筆錄）。
      由此可知，坊間合法伴唱機、附贈五千多首歌曲之光碟片，售價至少即需三萬
      多元，而被告所販售之伴唱光碟點歌機、附贈一萬多首歌曲之光碟片，售價卻
      僅為一萬多元，價格差異如此明顯，如非未經授權之歌曲，豈可能如此？因此
      ，被告辯稱不知該點歌機係侵害告訴人著作權之物云云，顯係事後卸責之詞，
      不足採信。
  (五)綜上所述，本件事證明確，被告犯行應可認定。
四、核被告所為，
  (一)係明知為侵害著作權之物，意圖散布而陳列，即以著作權法第八十七條第二款之
    方法侵害他人之著作權，應依同法第九十三條第三款論處。
  (二)被告同一次意圖散布而陳列含如附表所示「心內話」等三十一首歌曲行為，係一
    行為同時侵害告訴人摩那園公司享有之數項音樂著作財產權，而觸犯數個相同之
    意圖散布而陳列罪名，為同種想像競合犯，應從一意圖散布而陳列罪處斷。
  (三)公訴人雖僅就附表所示「大船入港」、「雲中月」、「心內話」等三首侵害告訴
    人之音樂著作財產權起訴，惟被告侵害附表其餘之二十八首詞曲音樂著作，亦屬
    告訴人所有，已如上述，且與被告侵害上開「大船入港」等三首歌曲部分，有想
    像競合犯之裁判上一罪關係，應為起訴效力所及，本院自得併予審究，附予敘明
    。
  (四)被告犯罪後刑法第四十一條已於九十年一月四日修正，同年月十日經總統公布施
    行，由原來犯最重本刑為三年以下有期徒刑以下之刑之罪，而受六個月以下有期
    徒刑或拘役之宣告得易科罰金之要件，修改為犯最重本刑為五年以下有期徒刑以
    下之刑之罪，而受六個月以下有期徒刑或拘役之宣告得易科罰金之要件，比較新
    舊法，修正後新法對被告有利，自應依刑法第二條第一項前段規定，適用裁判時
    前開修正之刑法第四十一條第一項規定。
  (五)告訴人雖指稱除如附表所示「心內話」等三十一首歌曲以外之其他四十五首歌曲
    ，同為被告侵害著作權之物。惟此部份並無扣案時點歌機播放之歌曲畫面照片可
    資為證，亦無點歌單可供查核比對，且本件並未將伴唱光碟點歌機扣案，致本院
    無法以光碟片撥放之方式進行勘驗比對，即無證據足以認定被告確有侵害告訴人
    其他四十五首歌曲之情事，併此敘明。
五、原審認被告罪證明確，予以論罪科刑，固非無見。惟(1)原審判決時未認定附表所
    示除「大船入港」、「你著認耐」、「心內話」三首詞曲以外之其他歌曲，亦為
    被告侵害告訴人著作權之物；(2)原審雖認定侵害告訴人著作權之物為光碟片，惟
    該光碟片僅為點歌機所附配備轉檔程式之用，並非存有詞曲畫面，此經告訴人指
    述明確，此部分認定，容有未合；(3)原審未及審酌刑法第四十一條修正之情形，
    並比較新舊法之適用。被告以其無犯罪故意等情為由提起上訴，並無理由，已為
    本院指駁如上，其另指稱「原判決理由欄四中，復重行併列著作權法第八十七條
    第三款」部分，應屬誤載。惟原判決既有如上可議之處，自應由本院撤銷改判。
    爰審酌被告陳列侵害他人享有音樂著作權之點歌機圖利，危害著作權人權益，惟
    僅販入一台，尚未售出，犯後之態度，及迄未與告訴人達成和解等一切情狀，量
    處如主文第二項所示之刑，並諭知易科罰金折算標準，以示懲儆。至扣案如附表
    所示之光碟片一片及點歌單二張，係被告所有供犯本件犯行所用之物，業據其供
    明在卷，應依刑法第三十八條第一項第二款之規定，宣告沒收之。
據上論斷，應依刑事訴訟法第三百六十九條第一項前段、第三百六十四條、第二百九
十九條第一項前段，著作權法第九十三條第三款、第八十七條第二款，刑法第十一條
前段、第二條第一項前段、第五十五條、第四十一條第一項前段、第三十八條第一項
第二款，罰金罰鍰提高標準條例第二條，判決如主文。
本案經檢察官黃正綱到庭執行職務
中      華      民      國    九十一    年      七      月    二十三    日
                              臺灣板橋地方法院刑事第三庭
                                  審判長法  官  郭豫珍
                                        法  官  李幼妃
                                        法  官  劉以全
右正本證明與原本無異。
不得上訴。
                                        書記官  廖舜宜
中      華      民      國    九十一    年      七      月    二十三    日
附錄本案論罪科刑法條全文：
著作權法第九十三條：
  有左列情形之一者，處二年以下有期徒刑，得併科新台幣十萬元以下罰金︰
一﹑侵害第十五條至第十七條規定之著作人格權者。
二﹑違反第七十條規定者。
三﹑以第八十七條各款方法之一侵害他人之著作權者。
著作權法第八十七條：
  有左列情形之一者，除本法另有規定外，視為侵害著作權或製版權︰
一﹑以侵害著作人名譽之方法利用其著作者。
二﹑明知為侵害著作權或製版權之物而散布或意圖散布而陳列或持有或意圖營利而交
    付者。
三﹑輸入未經著作財產權人或製版權人授權重製之重製物或製版物者。
四﹑未經著作財產權人同意而輸入著作原件或其重製物者。
五﹑明知係侵害電腦程式著作財產權之重製物而仍作為直接營利之使
附表：
１  光碟片一片。
２  點歌單二張。
